高雄高等行政法院判決
　　　　　　　　　　　　　九十四年度訴字第一六六號
　　　　　　　　　　　　　九十.
原　　　告　國防大學國防管理學院
代　表　人　甲○○
訴訟代理人　乙○○
被　　　告　丙○○
　　　　　　丁○○
上列當事人間因償還公費事件，原告提起行政訴訟。本院判決如
下：
    主  文
被告丙○○、丁○○應各給付原告新台幣貳拾壹萬陸仟元及自民
國九十四年三月十七日起至清償日止，按週年利率百分之五計算
之利息。如被告一人已為清償，另一人免除其給付義務。
訴訟費用由被告連帶負擔。
　　事  實
壹、事實概要：
緣被告丙○○為原告正期班會計系學生，因八十八學年度第二學
期學業成績不及格科目之學分數，達該學期修習學分總數二分之
一，經原告於民國（下同）八十九年八月二十八日以（八九）教
慨字第二五八七號令核定退學並於同年月三十一日生效，而依國
軍各軍事學校轉學退學開除學生賠償費用辦法規定及分期清償賠
款協議書，被告等應賠償被告丙○○在校期間之各項費用計新台
幣（下同）四十四萬一千四百一十元。嗣被告丁○○復與原告洽
妥分期償還，惟被告等尚餘二十一萬六千元迄今仍未繳納，原告
乃提起本件訴訟。
貳、兩造之聲明：
甲、原告聲明求為判決：
一、被告各應給付原告二十一萬六千元及均自起訴狀繕本送達翌
    日起至清償日止，按週年利率百分之五計算之利息，如被告
    一人已為清償，另一人免除其給付義務。
二、訴訟費用由被告負擔。
乙、被告聲明求為判決：
    被告未於言詞辯論期日到場，亦未提出書狀作何聲明。
參、兩造之主張：
甲、原告起訴意旨略謂：
一、被告丙○○為原告正期班會計系學生，因八十八學年度第二
    學期學業成績不及格科目之學分數，達該學期修習學分總數
    二分之一，經被告以八十九年八月二十八日以（八九）教字
    第二五八七號函核定退學並於同年月三十一日生效，而依國
    防部訂頒之「國軍各軍事學校轉學退學開除學生賠償費用辦
    法」規定，被告丙○○應賠償其在校期間之各項費用四十四
    萬一千四百一十元，被告丙○○邀同被告丁○○為保證人，
    與原告洽妥分期償還，惟被告等尚餘二十一萬六千元迄今仍
    未繳納。
二、本件係請求給付一定金錢，有退學命令、分期清償賠款協議
    書、催繳公文書為憑，乃訴請判決如聲明所示等語。
乙、被告答辯意旨略謂︰
    被告未於言詞辯論期日到場，亦未提出書狀作何陳述。
　　理  由
一、被告經合法通知，未於言詞辯論期日到場，核無行政訴訟法
    第二百十八條準用民事訴訟法第三百八十六條各款所列情形
    之一，爰依原告之聲請，准由其一造辯論而為判決。
二、按人民與中央或地方機關間，因公法上原因發生財產上給付
    ，得提起給付訴訟，行政訴訟法第八條第一項定有明文。又
    「行政機關基於法定職權，為達成特定之行政上目的，於不
    違反法律規定之前提下，自得與人民約定提供某種給付，並
    使接受給付者負合理之負擔或其他公法上對待給付之義務，
    而成立行政契約關係。」亦經司法院釋字第三四八號解釋理
    由書闡明在案。次按「學員生有下列情形之一者，應予退學
    ：五、結業總成績或教育階段學（術）科、軍事學（術）科
    成績未達標準。」軍事學校學員生修業規則第二十三條第五
    款規定甚明。再按「國軍各軍事學校（院班）招考之學生（
    含士官生、學兵、不含軍籍生）報到入學後，經退學或開除
    學籍者，除符合本辦法免賠在校費用之規定外，均應賠償在
    校期間費用。」「賠償在校費用之範圍及標準如左：一、薪
    餉及主副食，自入學之日起，至核定退學或開除之日止，就
    已發之全部數額計算之。二、主副食品價款自入學之日起，
    至核定退學或開除之日止，依每月給與定量，照退學或開除
    時規定價格折算之。三、服裝費自入學之日起，至核定退學
    或開除學籍之日止，依實際領用給與品種數量，照退學或開
    除時之新品規定價格折算之，如為貸與品，應按規定收繳，
    倘有欠繳者，照退學或開除時之新品規定價格折算之。四、
    教育訓練費，自入學之日起，至核定退學或開除之日止，以
    教育階層及各班次之人年教育經費基準核算之。」復為國軍
    各軍事學校轉學退學開除學生賠償費用辦法第一條第一項、
    第二條第一項所明定。又國防部各軍事學校設立之宗旨，乃
    係以培養訓練國軍各軍種之幹部為目的，國防部為解決各軍
    種軍士官缺額補充，以公費教育方式，鼓勵各個學齡之學生
    接受軍事教育，進而成為各軍種幹部來源，並以前揭國軍各
    軍事學校轉學退學開除學生賠償費用辦法作為處理是項業務
    之依據，及確保享受公費待遇之學生於畢業後照約按受分發
    各部隊及軍事機關學校完成服務，以解決軍中幹部來源之問
    題，為達成行政目的所必要，亦未逾越合理之範圍，則此項
    規定為接受公費教育學生與軍校間訂立行政契約之準據，成
    為入學公費生與軍校間行政契約之內容，合先敘明。
三、經查，本件被告丙○○為原告正期班會計系學生，因八十八
    學年度第二學期學業成績不及格科目之學分數，達該學期修
    習學分總數二分之一，經原告於八十九年八月二十八日以（
    八九）教慨字第二五八七號令核定退學並於同年月三十一日
    生效，而依國軍各軍事學校轉學退學開除學生賠償費用辦法
    規定及分期清償賠款協議書，被告等應賠償被告丙○○在校
    期間之各項費用計四十四萬一千四百一十元。被告丁○○復
    與原告洽妥分期償還，惟被告等尚餘二十一萬六千元迄今仍
    未繳納等情，業據原告提出退學令、退學學生名冊、賠償在
    院費用統計表及被告丁○○所立分期清償賠款協議書等附卷
    可稽，而被告既未到場亦未提出書狀為爭執，自堪信實。是
    以，原告依前揭國軍各軍事學校轉學退學開除學生賠償費用
    辦法規定，提起本件給付訴訟，請求給付被告丙○○在學期
    間之各項費用，依法尚無不合。
四、綜上，本件原告依被告丙○○入學與原告所訂立之行政契約
    及被告丁○○所出具之分期清償賠款協議書，請求被告等賠
    償二十一萬六千元之公費，為有理由，應予准許。又行政契
    約，本法未規定者，準用民法相關之規定，行政程序法第一
    百四十九條定有明文。而依民法第二百三十三條第一項前段
    及第二百零三條規定：遲延之債務，以支付金錢為標的者，
    債權人得請求依法定利率計算之遲延利息；應付利息之債務
    ，其利率未經約定，亦無法律可據者，週年利率為百分之五
    。本件原告訴請被告等各應給付如主文第一項前段所示之金
    額，及自起訴狀繕本送達翌日即九十四年三月十七日起至清
    償日止，按週年利率百分之五計算之利息部分，亦屬有據。
    又被告二人係分別依不同契約應賠償原告如主文所示金額之
    公費，即係依據不同之法律關係，然其債務係屬同一目的，
    僅發生之原因有別，被告二人各負全部給付之義務，是如其
    中債務人一人為給付，他債務人即免其責任，性質上屬不真
    正連帶債務，爰准原告之請求如主文第一項所示。
五、據上論結，本件原告之訴為有理由，依行政訴訟法第一百九
    十五條第一項前段、第一百零四條、民事訴訟法第八十五條
    第二項，判決如主文。
中　　華　　民　　國　九十四　年　　五　　月　三十一　日
                  第二庭審判長法  官　呂佳徵
                        　　　法  官　林勇奮
                  　　　　　　法　官  蘇秋津
以上正本係照原本作成。
如不服本判決，應於判決送達後二十日內向本院提出上訴書狀，
其未表明上訴理由者，應於提起上訴後二十日內向本院提出上訴
理由書（須按對造人數附繕本）；如於本判決宣示或公告後送達
前提起上訴者，應於判決送達後二十日內補提上訴理由書（須附
繕本）。未表明上訴理由者，逕以裁定駁回。
提起上訴應預繳送達用雙掛號郵票七份（每份三十四元）。
中　　華　　民　　國　九十四　年　　五　　月　三十一　日
　　　　　　　　　　　　　　　書記官  陳嬿如
